【裁判字號】    90,交聲更,19
【裁判日期】    920506
【裁判案由】    違反道路交通管理處罰條例聲明異議
【裁判全文】
臺灣臺北地方法院交通事件裁定                      九十年度交聲更字第一九號
    異議人即
    受處分人  甲○○
右列受處分人因違反道路交通管理處罰條例案件，對於臺北市交通事件裁決所九十年
六月十九日所為之處分（原處分：北市裁三字第裁二二－ＡＸＸ００四八八八號），
聲明異議，經本院於九十年十一月九日以九十年度交聲字第六九八號裁定異議駁回，
受處分人不服，提起抗告，經臺灣高等法院於九十年十一月三十日以九十年度交抗字
第五四八號裁定原裁定撤銷發回本院，本院更為裁定如左：
    主  文
異議駁回。
    理  由
一、按汽車迴車前，應暫停並顯示左轉燈光或手勢，看清無來往車輛，始得迴轉，道
    路交通安全規則第一百零六條第五款定有明文。而汽車駕駛人駕駛汽車違反道路
    交通安全規則，因而肇事致人受傷，吊扣其駕駛執照三個月至六個月，道路交通
    管理處罰條例第六十一條第二項（舊法）亦定有明文。
二、本件受處分人即異議人甲○○於九十年四月二十八日下午八時四十分許，駕駛車
    牌號碼ＨＤ－六五五七號自用小客車沿臺北市永福橋下橋車道由西往東方向行駛
    ，於下橋後欲在臺北市中正區前國防醫學院前之道路迴轉，受處分人本應注意汽
    車迴車前，應暫停並顯示左轉燈光或手勢，看清無來往車輛，始得迴轉，而依當
    時情形又非不能注意，竟疏未暫停注意適有黃威華騎乘車號ＡＹＧ－七五九號重
    型機車由臺北市○○區○○路由東往西方向對向行駛而來，即貿然迴轉，而使其
    所駕駛汽車因而撞及黃威華所騎乘之機車，黃威華因此人車倒地，受有左側股骨
    轉子間骨折及左側小腿撕裂傷約十公分之傷害，經臺北市政府警察局交通警察大
    隊中正二分隊員警到場處理並繪製現場圖，嗣由臺北市政府警察局交通警察大隊
    以受處分人有違反前揭道路交通安全規則第一百零六條第五款及道路交通管理處
    罰條例（舊法）第六十一條第二項規定之行為掣單舉發，原處分機關並於九十年
    六月十九日依前揭道路交通管理處罰條例第六十一條第二項規定（舊法）從輕裁
    處吊扣受處分人駕駛執照三個月之處分。
三、訊據受處分人固不否認有於前述時、地駕駛前揭車號汽車與黃威華所騎乘之機車
    肇事及黃威華因之受有傷害之事實，惟否認有上開違規行為，辯稱伊從永福橋下
    橋，在前國防醫學院前方欲迴轉到橋下思源路的平面車道，伊在路口中心處已經
    暫停，當時看到黃威華所騎乘之機車在對向停止線有十五米的距離，伊暫停後，
    確定距離很遠，準備要再踩油門的時候，機車的燈光馬上就打過來了，伊馬上踩
    剎車，然後伊就聽到碰一聲，黃威華的人就飛出去了，伊暫停的時間沒有很久，
    是很短的時間，黃威華撞到伊的右前大燈，人是倒在人行道，黃威華的人有飛躍
    過伊的車子，彈到伊馬駛座的左側云云。經查：受處分人於本院調查時固陳述伊
    下永福橋時，有暫停確認黃威華騎乘之機車距離停止線尚有十五米的距離，再踩
    油門時，黃威華之燈光馬上就打過來，伊馬上踩剎車，伊暫停的時間沒有很久，
    是很短的時間等語（見本院九十二年一月十日訊問筆錄），雖其中有關受處分人
    下橋暫停部分之陳述，與證人乙○○即當時目擊之臺大水源校區警衛於本院調查
    中證稱有看到受處分人駕駛的小客車在永福橋下橋要從永和往臺北方向迴轉，迴
    轉當時有在中間線暫停等語（見同日筆錄）相同，惟本件事發當時係晴天、夜間
    有照明、視距良好、市區○○道路平直、乾燥、無缺陷及障礙，而受處分人與黃
    威華車輛碰撞地點，係在永福橋與臺北市○○路○○路口內、東往西方向車道前
    方、距永福橋頭近十公尺、距臺北市○○路口停止線近十三公尺處，有道路交通
    事故調查表在卷可稽。又黃威華於事故發生後陳稱車速為每小時四十公里等詞，
    黃威華所騎乘之機車於碰撞前之煞車痕僅三點六公尺，亦有道路交通事故談話紀
    錄表及道路交通事故調查表在卷足參。是由上開說明可知，本件事故發生時視距
    良好，事故發生地點已超過思源路口停止線近十三公尺，而黃威華亦無超速情事
    ，參諸車燈照射距離有限，縱如受處分人前開所述，受處分人於下橋後曾短暫暫
    停，然觀之受處分人開始踩油門時，黃威華騎乘之機車燈光即照射在受處分人駕
    駛之車輛上，足見受處分人並未看清確認來往之車輛即貿然迴轉，是受處分人雖
    以前開情詞置辯，尚難認為可採，本件事證明確，受處分人之違規行為堪以認定
    。
四、綜上所述，受處分人駕駛汽車確實有違反前述道路交通安全規則第一百零六條第
    五款之規定，並因而肇事使黃威華受傷之違規行為，從而原處分機關依道路交通
    管理處罰條例第六十一條第二項規定（舊法）裁處吊扣受處分人之駕駛執照三個
    月，洵無違誤，本件受處分人之異議為無理由，自應將其異議駁回。
據上論斷，應依道路交通案件處理辦法第十九條，裁定如主文。
中      華      民      國    九十二      年    五      月      六      日
                                      臺灣臺北地方法院交通法庭
                                          法  官  鄭  佾  瑩
右正本證明與原本無異。
如不服本裁定，應於裁定送達後五日內向本院提出抗告狀。
                                          書記官  何  適  熹
中      華      民      國    九十二      年    五     月      十三    日


司法院資訊處製作；財團法人民間司法改革基金會備份。
